【裁判字號】    97,上訴,5773
【裁判日期】    971222
【裁判案由】    毒品危害防制條例
【裁判全文】
臺灣高等法院刑事判決                97年度上訴字第5773號
上  訴  人
即  被  告  甲○○
                    國民
上列上訴人因違反毒品危害防制條例案件，不服臺灣板橋地方法
院97年度訴字第4081號，中華民國97年10月31日第一審判決（起
訴案號：臺灣板橋地方法院檢察署97年度毒偵字第6254號），提
起上訴，本院判決如下：
    主  文
上訴駁回。
    理  由
一、依刑事訴訟法第350條、第361條、第362條、第367條規定，
    不服地方法院之第一審判決而上訴者，須提出上訴書狀，並
    應敘明具體理由，為上訴必備之程式；其所提出之書狀未敘
    述上訴理由，或僅曾以言詞陳述上訴理由者，均應於上述期
    間屆滿後20日內補提理由書於第一審法院。第一審法院經形
    式審查，認逾期未補提上訴理由者，應定期間先命補正，逾
    期未補正者，為上訴不合法律上之程式，應以裁定駁回。倘
    已提出上訴理由，但所提非屬具體理由者，則由第二審法院
    以上訴不合法律上之程式，判決駁回。而所謂具體理由，必
    係依據卷內既有訴訟資料或提出新事證，指摘或表明第一審
    判決有何採證認事、用法或量刑等足以影響判決本旨之不當
    或違法，而構成應予撤銷之具體事由，始克當之（例如：依
    憑證據法則具體指出所採證據何以不具證據能力，或依憑卷
    證資料，明確指出所為證據證明力之判斷如何違背經驗、論
    理法則）；倘僅泛言原判決認定事實錯誤、違背法令、量刑
    失之過重過輕微，而未依上揭意旨指出具體事由，或形式上
    雖已指出具體事由，然該事由縱使屬實，亦不足以認為原判
    決有何不當或違法者（例如：對不具有調查必要性之證據，
    法院未依聲請調查亦未說明理由，或援用證據不當，但除去
    該證據仍應為同一事實之認定），皆難謂係具體理由，俾與
    第二審上訴制度旨在請求第二審法院撤銷、變更第一審不當
    或違法之判決，以實現個案救濟之立法目的相契合，並節制
    濫行上訴（最高法院 97年度台上字第892號判決參照）。又
    觀諸刑事訴訟法第361條修正之立法說明三，謂 「原審法院
    對上訴書狀有無記載理由，應為形式上之審查，認有欠缺，
    且未據上訴人自行補正者，應定期間先命補正，爰於第三項
    後段明定。至上訴理由是否具體，係第二審法院審查範圍，
    不在命補正之列」，故修正後該規定所指應由第一審法院先
    命補正之「上訴書狀未敘述理由」，係指上訴書狀僅聲明對
    原判決不服，就不服理由未為任何敘述，自形式上觀察，可
    認係未提出上訴理由之情形而言，若上訴書狀對不服之理由
    已有所敘述，僅敘述不具體者，究有別於「未敘述理由」，
    自不生應依該規定命補正之問題。同此旨趣，刑事訴訟法第
    367 條增列為不合法情形之「上訴書狀未敘述理由」者，亦
    應採相同解釋。又上訴書狀已敘述上訴理由，但所述不「具
    體」者，雖非「上訴書狀未敘述理由」一語涵攝之範圍，然
    既不符合「上訴書狀應敘述『具體』理由」之規定，仍屬上
    訴「不合法律上之程式」，且依上開立法說明，此類不合法
    ，不在得補正之列，法院自毋庸命補正；而由第二審法院逕
    認上訴不合法，以判決駁回（ 最高法院97年台上字第892號
    、97年度台上字第3599號、97年台上字第3889號判決參照 ）
    。
二、本件原審經審理結果，認為上訴人即被告甲○○前於民國86
    年間因懲治盜匪條例等案件，經法院判處有期徒刑7年4月確
    定；又於同年間因違反麻醉藥品管理條例案件及竊盜案件，
    分經臺灣士林地方法院判處有期徒刑 5月確定及臺灣板橋地
    方法院判處有期徒刑 6月確定，並經臺灣板橋地方法院裁定
    應執行有期徒刑10月確定，且與上開有期徒刑7年4月接續執
    行，於90年6月21日假釋出監（ 殘餘刑期有期徒刑3年6月又
    10日）；復於92年間因搶奪案件，經臺灣板橋地方法院判處
    有期徒刑7月確定；上開假釋復經撤銷，又因中華民國 96年
    罪犯減刑條例施行，其中所犯麻醉藥品管理條例案件、竊盜
    案件及搶奪案件，經臺灣板橋地方法院裁定減刑 1/2，另所
    犯麻醉藥品管理條例案件及竊盜案件並定應執行有期徒刑 5
    月，並與懲治盜匪條例等案件及搶奪案件所處之刑接續執行
    ，嗣於97年 1月22日因縮短刑期執行完畢出監。又上訴人於
    92年間因施用毒品案件，經臺灣板橋地方法院裁定送觀察、
    勒戒，因認有繼續施用毒品傾向，再由臺灣板橋地方法院裁
    定令入戒治處所施以強制戒治，於戒治期間因其成效評定合
    格，無繼續戒治之必要，經臺灣板橋地方法院裁定停止戒治
    ，所餘戒治期間，付保護管束，於93年11月13日期滿，而由
    臺灣板橋地方法院檢察署檢察官以93年度戒毒偵字第438號
    為不起訴處分確定，詎仍不知戒除毒癮，竟於觀察勒戒、強
    制戒治執行完畢釋放後 5年內，基於施用第一級毒品海洛因
    之犯意，於97年7月18日22時許，在其臺北縣汐止市○○路○
    段609號 9樓之1住處內，以將海洛因摻水混合後置入針筒，
    以注射之方式施用海洛因1次，嗣於97年7月19日10時許，在
    臺北縣中和市○○路與景平路口前，因形跡可疑為警盤查而
    查獲，並扣得海洛因12包（合計淨重 2.2公克，空包裝總重
    2.48公克）等情，係以上揭事實，業據上訴人於原審審理時
    坦承不諱，且上訴人為警查獲時採尿送驗結果，確呈嗎啡陽
    性反應，有臺灣檢驗科技股份有限公司97年8月11日CH/2008
    /70944 號濫用藥物檢驗報告1紙在卷可證。此外，復有白色
    粉末12包扣案為憑；而上述白色粉末12包，經送法務部調查
    局濫用藥物實驗室鑑驗結果含第一級毒品海洛因成分，有該
    局97年8月21日調科壹字第09723033540號鑑定書在卷可佐，
    足見上訴人自白與事實相符，堪以採信。因認上訴人犯行明
    確，就上訴人施用海洛因，論以施用第一級毒品罪，累犯，
    處有期徒刑10月，併為相關沒收之宣告。已詳敘其認定上訴
    人犯罪事實之證據及理由，於法尚無不合。上訴意旨略稱：
    上訴人家中有年邁之母親和幼子，一家生計均由上訴人負擔
    ，上訴人若入獄執行，恐造成母親及幼子無家可歸，流落街
    頭，原判決未審酌上訴人犯後坦承犯行態度良好，判處上訴
    人有期徒刑10月，有違刑法第57條之規定等語。惟查：量刑
    之輕重，係屬事實審法院得依職權自由裁量之事項，苟於量
    刑時，已依行為人之責任為基礎，並斟酌刑法第57條各款所
    指情狀，而未逾越法定範圍，又未濫用其職權，即不得遽指
    為違法。原審於量刑時，已依上揭規定，審酌上訴人素行非
    佳，且經觀察勒戒、強制戒治後，仍未能戒除毒癮，顯見其
    無戒毒悔改之意，惟念其施用毒品之次數僅 1次，犯罪後坦
    認犯行，態度尚稱良好等一切情狀，量處有期徒刑10月，既
    未逾越法定刑度，亦未濫用其自由裁量之權限，刑度亦屬妥
    適，核無不當或違法之情形。上訴人徒以原判決已審酌之情
    狀，任意指摘原判決違背法令，並未依據卷內既有訴訟資料
    或提出新事證，指摘或表明原審判決量刑有何不當或違法，
    而構成應予撤銷之具體事由，揆諸上開說明，自難謂已敘明
    具體理由。本件上訴不合法律上程式，爰不經言詞辯論，逕
    以判決駁回。
據上論斷，應依刑事訴訟法第367條前段、第372條，判決如主文
。
中    華    民    國    97    年    12    月    22    日
                  刑事第七庭    審判長法  官  陳晴教
                                      法  官  游紅桃
                                      法  官  楊智勝
以上正本證明與原本無異。
如不服本判決，應於收受送達後10日內向本院提出上訴書狀，其
未敘述上訴之理由者並得於提起上訴後10日內向本院補提理由書
（均須按他造當事人之人數附繕本）「切勿逕送上級法院」。
                                      書記官  張美華
中    華    民    國    97    年    12    月    22    日


司法院資訊處製作；財團法人民間司法改革基金會備份。
